【裁判字號】    99,訴,2310
【裁判日期】    991115
【裁判案由】    毒品危害防制條例
【裁判全文】
臺灣臺中地方法院刑事判決              99年度訴字第2310號
公  訴  人  臺灣臺中地方法院檢察署檢察官
被      告  甲○○
上列被告因違反毒品危害防制條例案件，經檢察官提起公訴（99
年度毒偵字第2286號），被告於準備程序中就被訴事實為有罪之
陳述，本院於聽取當事人之意見後，合議庭裁定以簡式審判程序
審理，判決如下：
    主       文
甲○○施用第一級毒品，累犯，處有期徒刑柒月；又施用第二級
毒品，累犯，處有期徒刑肆月；應執行有期徒刑拾月。
    犯罪事實及理由
一、本案犯罪事實：
    甲○○前於(1)92年間，因施用毒品案件，經本院裁定送觀察
    、勒戒，因無繼續施用毒品之傾向，於92年9月3日釋放，並
    經臺灣臺中地方法院檢察署檢察官以92年毒偵字第1889號為
    不起訴處分確定。其又於前開觀察、勒戒執行完畢釋放後5
    年內之(2)93年間，因犯施用第一級毒品罪及竊盜等案件，經
    本院分別判處有期徒刑8月、8月確定，並合併定應執行有期
    徒刑1年2月；又於(3)94年間，因施用第一級毒品罪，經本院
    判處有期徒刑8月確定，上揭(2)(3)接續執行，並於96年2月11
    日縮刑期滿執行完畢。詎仍不知悔改，於99年4月6日晚上某
    時，在臺中市○○區○○路2段47號2樓其友人住處，基於施
    用第一級毒品海洛因之犯意，以將海洛因摻水以針筒注射血
    管方式施用第一級毒品海洛因1次；復基於施用第二級毒品
    甲基安非他命之犯意，於同上地點，以將甲基安非他命置於
    吸食器內燒烤吸食其產生煙霧之方式，施用第二級毒品甲基
    安非他命1次。嗣於99年4月10日凌晨1時40分許因另案違反
    毒品危害防制條例案件經發布通緝，為警在臺中市○○區○
    ○路與大連路口緝獲，經警於同日凌晨4時12分許採集其尿
    液送驗結果，呈嗎啡及甲基安非他命陽性反應而查獲上情。
二、證據名稱：
  (一)被告於本院準備程序及審理時為認罪之陳述。
  (二)中山醫學大學附設醫院檢驗科藥物檢測中心99年4月16日出
    具之尿液檢驗報告1紙。
  (三)臺灣高等法院被告前案紀錄表、臺灣臺中地方法院檢察署刑
    案資料查註紀錄表各1份。
三、按毒品危害防制條例於92年7月9日修正公布，自93年1月9日
    施行，其中第20條、第23條將施用毒品之刑事處遇程序，區
    分為「初犯」及「5年內再犯」、「5年後再犯」。依其立法
    理由之說明：「初犯」，經觀察、勒戒或強制戒治後，應為
    不起訴處分或不付審理之裁定；經觀察、勒戒或強制戒治執
    行完畢釋放後，「5年內再犯」者，因其再犯率甚高，原實
    施之觀察、勒戒及強制戒治既已無法收其實效，爰依法追訴
    或裁定交付審理。至於經觀察、勒戒或強制戒治執行完畢釋
    放後，「5年後再犯」者，前所實施之觀察、勒戒或強制戒
    治已足以遮斷其施用毒品之毒癮，為期自新及協助其斷除毒
    癮，仍適用「初犯」規定，先經觀察、勒戒或強制戒治之程
    序。從而依修正後之規定，僅限於「初犯」及「5年後再犯
    」2種情形，始應先經觀察、勒戒或強制戒治程序。倘被告
    於5年內已再犯，經依法追訴處罰，縱其第3次（或第3次以
    上）再度施用毒品之時間，在初犯經觀察、勒戒或強制戒治
    執行完畢釋放5年以後，已不合於「5年後再犯」之規定，且
    因已於「5年內再犯」，顯見其再犯率甚高，原實施觀察、
    勒戒或強制戒治，已無法收其實效，即應依該條例第10條處
    罰（最高法院95年度第7次刑事庭會議決議參照）。查本件
    被告前已有「五年內再犯」之施用毒品犯行（即本院93年訴
    字第2993號、94年訴字第1990號等案件），則依前揭決議，
    被告所為本件施用毒品之犯行，已無「初犯」規定之適用，
    自毋須再重新施予觀察、勒戒或強制戒治之處遇程序，而應
    依毒品危害防制條例第23條第2項規定，直接訴追處罰。
四、論罪科刑：核被告所為，係犯毒品危害防制條例第10條第1
    項之施用第一級毒品罪、同條例第10條第2項之施用第二級
    毒品罪。被告為供已施用而於施用前持有第一級毒品海洛因
    、第二級毒品甲基安非他命之低度行為，分別為其施用之高
    度行為所吸收，不另論罪。被告先後施用第一、二級毒品行
    為，犯意各別，行為互異，應分論併罰。被告有如犯罪事實
    欄所示之科刑紀錄，有臺灣高等法院被告前案紀錄表乙份在
    卷可憑，其於受徒刑執行完畢後5年以內，故意再犯本件有
    期徒刑以上之罪，均為累犯，均應依刑法第47條第1項之規
    定加重其刑。
五、爰審酌被告素行非佳，前已有施用毒品之科刑紀錄，猶未能
    深切體認毒品對於自身健康之戕害及國家對於杜絕毒品犯罪
    之禁令，惟施用毒品為自戕行為，犯罪心態與一般刑事犯罪
    之本質並不相同，容應以「病人」之角度考量，並慮及施用
    毒品後常伴隨其餘反社會性之行為出現，對社會造成危害，
    及其犯罪之動機、方法、手段、暨犯後坦承犯行，態度良好
    等一切情狀，分別量處如主文所示之刑，並定其應執行刑。
六、應適用之法條：依刑事訴訟法第273條之1第1項、第299條第
    1項前段、第310條之2、第454條第1項，毒品危害防制條例
    第10條第1項、第2項，刑法第11條前段、第47條第1項、第
    51條第5款，判決如主文。
七、如不服本判決，得於判決書送達之日起10日內，以書狀敘述
    理由，向本院提出上訴（須附繕本）。
中    華    民    國    99    年    11    月    15    日
                  刑事第十三庭    法  官   吳幸芬
以上正本證明與原本無異。
                                  書記官   黃珮華
中    華    民    國    99    年    11    月    15    日
附錄本案論罪科刑法條：
毒品危害防制條例第10條第1項、第2項
施用第一級毒品者，處6月以上5年以下有期徒刑。
施用第二級毒品者，處3年以下有期徒刑。

司法院資訊處製作；財團法人民間司法改革基金會備份。
